臺灣臺南地方法院民事判決
110年度勞訴字第53號
原      告  A女      
訴訟代理人  林怡伶律師
被      告  臺灣土地銀行股份有限公司

法定代理人  謝娟娟  
被      告  臺灣土地銀行股份有限公司永康分公司

法定代理人  黃月英  
上二人共同
訴訟代理人  李慶榮律師
            林宜儒律師
被      告  吳宗和  
上列當事人間請求損害賠償等事件，本院於民國111年5月25日言
詞辯論終結，判決如下：
    主  文
被告丙○○、臺灣土地銀行股份有限公司應連帶給付原告新臺幣壹
拾陸萬元，及自民國一一０年七月十日起至清償日止，按周年利
率百分之五計算之利息。
原告其餘之訴駁回。
訴訟費用由被告丙○○、臺灣土地銀行股份有限公司連帶負擔五分
之一，餘由原告負擔。
本判決第一項得假執行。但被告丙○○、臺灣土地銀行股份有限公
司如以新臺幣壹拾陸萬元為原告預供擔保，得免為假執行。
原告其餘假執行之聲請駁回。 
　　事實及理由
壹、程序方面：
一、按性騷擾防治法第1條第1項規定：「為防治性騷擾及保護被
    害人之權益，特制定本法。」又觀諸同法第12條之立法理由
    係：「為保護性騷擾事件被害人之隱私，明定大眾宣傳媒體
    不得報導或記載性騷擾被害人之姓名或其他足以識別身分之
    資訊，但經被害人同意，或偵查犯罪機關因偵查犯罪認有必
    要者，不在此限。」是若司法機關審理或處理性騷擾事件所
    製作必須公示之文書，揭露足資辨別被害人身分之資訊，恐
    有害於被害人隱私之保護，似與性騷擾防治法之立法目的有
    違。故法院於受理性騷擾防治法之事件所製作之裁判書，為
    保護被害人之隱私及名譽，避免被害人受到二度傷害，亦得
    類推適用性侵害犯罪防治法第12條第2項對被害人身分予以
    保密規定，先予敘明。
二、次按「當事人喪失訴訟能力或法定代理人死亡或其代理權消
    滅者，訴訟程序在有法定代理人或取得訴訟能力之本人，承
    受其訴訟以前當然停止」、「第168條至第172條及前條所定
    之承受訴訟人，於得為承受時，應即為承受之聲明」、「聲
    明承受訴訟，應提出書狀於受訴法院」，民事訴訟法第170
    條、第175條第1項、第176條分別定有明文。查本件被告臺
    灣土地銀行股份有限公司永康分公司（下稱被告土銀永康分
    行）之法定代理人原為甲○○，嗣於本件訴訟程序進行中，變
    更為乙○○，並經被告土銀永康分行新任法定代理人聲明承受
    訴訟，有民事聲明承受訴訟狀在卷可參（見本院卷㈠第363至
    369頁），經核於法尚無不合，應予准許。　
貳、實體方面：　　
一、原告起訴主張：
　㈠原告自民國107年9月4日起任職於被告土銀永康分行，職稱為
    高級辦事員。被告丙○○107年間時任被告土銀永康分行放款
    兼會計代理人。自原告任職後，107年9月4日至110年5月間
    同任職於被告土銀永康分行之被告丙○○於下列時、地對原告
    為性騷擾之情事：
　　⒈原告107年9月4日到職當周，被告丙○○多次於接近下班時段
      ，趁無其他同事在場之際，假藉持平板電腦向原告展現其
      過去旅遊各地照片之機會，靠近原告肢體，並要求原告加
      入其通訊軟體LINE好友，並經原告嚴正拒絕。
　　⒉自原告到職後，被告丙○○多次罔顧原告拒絕而要求其收取
      被告餽贈物品，諸如107年中秋連假後見原告感冒而要求
      其收下韓國人蔘切片、京都念慈庵枇杷膏，嗣後亦多次要
      求原告收下其所贈與之榴槤等水果、零食，藉由施以小施
      小惠贈與之際，與原告攀談，然被告丙○○該等行為實令原
      告感到困擾，然被告丙○○始終不顧原告多次拒絕，仍強硬
      要求其收受。被告丙○○曾於周五便服日見原告佩戴項鍊後
      稱原告戴項鍊很漂亮，並稱其自身有收集玉項鍊愛好，隔
      日便持不明來源之玉墜飾品要求原告收下，然原告考量玉
      墜應屬較為高價物品，實不宜作為普通同事平時餽贈標的
      ，且被告丙○○所為贈與實已逾越一般同事通常情誼，故婉
      拒收受，然被告丙○○仍不顧原告意願即強硬送其墜飾，嗣
      後又屢次要求原告收受其擅自刻制之玉印章及牛角髮梳，
      並使原告因此感到心理壓力甚鉅，是被告丙○○上開行為已
      違背原告個人意願，且足以令一般人產生不舒服之性聯想
      。
　　⒊107年10月下旬，原告獨自前往倉庫尋找客戶開戶資料及交
      易傳票，被告丙○○明知倉庫周遭除大門以外無監視錄影器
      ，進而疑似跟蹤原告進入倉庫，並假藉協助找尋，過程中
      被告丙○○見倉庫僅有其與原告二人，而突然近身靠近原告
      表示「如果我晚生三十年，我一定追你」，使原告心生恐
      懼及冒犯，並快速逃出倉庫。原告當日返家後於社群網站
      PTT發表文章詢問此類事件是否屬職場性騷擾事件，並於
      事後立即於10月28日購買防狼警報器，客觀上足認被告丙○○之騷擾行為確實已造成原告人格尊嚴及自主權極大損害
      。
　　⒋承前，被告丙○○經原告拒絕加入通訊軟體LINE好友後，竟
      於上班時間多次無端撥打銀行内線予原告，且觀被告丙○○
      撥打内線之通話内容諸如要求原告將身體養好、要求原告
      前來拿取其贈送之物品、要求原告單獨陪伴出國遊玩等，
      均於工作職務事項毫無相關，且上開内容實令原告感到遭
      受嚴重冒犯及騷擾，更已嚴重不當影響其工作職務之進行
      。前開撥打内線騷擾情形持續至少半年之久，嗣至108年9
      月25日當日下午，被告丙○○罔顧原告過往多次拒絕而再度
      撥打内線電話向原告要求單獨陪伴出國遊玩，甚至向原告
      表示「不要這樣啦，我真的很喜歡妳，我不會放棄的」等
      飽含不當性暗示之騷擾言語，原告實忍無可忍，遂向被告
      丙○○嚴正拒絕，並告知若被告丙○○持續類似騷擾行為，將
      不排除報警處理。嗣後，原告為防免被告丙○○再度騷擾，
      無奈之下僅得委請同行顏姓同事交換具有顯示來電分機號
      碼之舊型話機，以過濾並防範被告丙○○撥打内線電話騷擾
      。
　　⒌被告丙○○經原告嚴正警告，詎仍不知悔改收斂，竟於108年
      9月27日經撥打内線電話要求原告前去拿取其贈送之香蕉
      ，並經原告拒絕，不料，原告晚間18時下班欲騎乘機車返
      家時，竟發現被告丙○○未經其同意而開啟原告之機車置物
      箱，並將香蕉放置於置物箱内。
　　⒍108年10月5日當日下午5時許，原告再次發現被告丙○○未經
      同意開啟原告機車置物箱並將香蕉放置其内，原告氣憤難
      以平復，遂將香蕉返還予被告丙○○，並當場質問被告丙○○
      為何偷開其置物箱。當天稍晚原告便向同行總務人員反映
      置物箱遭他人開啟之情事。被告丙○○事後得知，遂要求原
      告勿聲張此事。
　　⒎承前，被告丙○○除於上班時段撥打銀行内線騷擾外，更曾
      於下班、休假時段107年10月16日晚間19時48分、20時6分
      、農曆春節即108年2月5日中午12時25分、2月8日中午12
      時48分、108年7月26日晚間20時20分、108年8月13日上午
      7時8分撥打原告私人手機號碼，使原告不堪其擾，更不敢
      隨意接聽電話。
　　⒏被告丙○○任職迄今，當眾有多次嘲諷、貶抑女性、性別歧
      視之言論，並令包含原告在内之女性行員感到遭冒犯、歧
      視，諸如：多次無故向原告表示其身體狀況很好，並曾向
      在場女性行員宣稱要找小三再生一個小孩，並曾於110年1
      月22日當日於永康分行一樓服務大廳當眾表示退休後也要
      效仿某位客戶至本服務分行大鬧，並要求女性行員陪其看
      電影才願干休，令在場多位行員心生遭歧視冒犯、騷擾之
      感。
　　⒐被告丙○○每次見原告獨自辦理支票業務時，均會假藉詢問
      原告是否需協助而對其騷擾，甚至曾趁原告忙碌製作支票
      時，見四下無人，便靠近原告身側並稱「我好想告訴你，
      但你聽了不要生氣，我覺得你很漂亮」，使原告感受嚴重
      冒犯及恐懼，僅得趁被告丙○○午休吃飯之際，盡速辦理支
      票製作業務，以避免與被告丙○○接觸，然被告丙○○上開不
      當接觸行為已嚴重影響原告工作進程。
　　⒑107年間，被告丙○○利用其與原告同日值班之便，趁其他行
      員下班、後，並罔顧原告意願而藉機靠近原告與其攀談，
      使原告感到身心極度不安，上開多次肢體、言語騷擾及跟
      蹤行為，令原告心生畏懼，若遇有與其同日值班時，原告
      每每僅得委請其他同仁換班，以防免被告丙○○繼續騷擾行
      為。
　　⒒被告丙○○前開騷擾行為顯已逾越一般同事情誼分際，擅自
      偷開原告機車置物箱，甚至侵害原告之隱私權，且主觀上
      顯有性騷擾之故意，且致原告因此備感敵意、難堪與不舒
      服，每日上班期間均受之干擾而擔心害怕，備感痛苦萬分
      ，甚至因此夜不能寐，客觀上足以損害原告關於性自主之
      人格尊嚴，足認被告丙○○前開行為已該當性別工作平等法
      （下稱性平法）第12條第1項第1款所指稱之「敵意工作環
      境性騷擾」，亦屬侵權行為且被告丙○○上開行為已造成原
      告非財產上之損害，對原告即負有損害賠償責任。
　㈡被告土銀永康分行未盡雇主責任應連帶負損害賠償責任：
　　⒈原告於110年1月27日會議過程中向在場同仁及被告土銀永
      康分行主管提出被告丙○○上開違反性別工作平等法之違法
      不當騷擾行為，並明確表明該等敵意環境性騷擾行為已造
      成原告心理壓力、恐懼甚鉅，是原告已依法口頭提出性騷
      擾申訴，被告土銀永康分行本應即時開啟調查程序並盡速
      採取立即有效之糾正補救措施，然分行主管經理等人卻遲
      未依上開規範意旨採取立即有效之糾正及補救措施，甚至
      一度放任被告持續坐在非屬其職務座位，且由於被告丙○○
      本身職務座位應位於被告土銀永康分行二樓，然其長期擅
      自變更座位置至原告後方可隨時監看原告行動之座位，而
      該座位乃為一樓行員行經洗手間及飲水機必經之處。被告
      土銀永康分行主管更遲至110年2月3日收受原告另提出之
      正式申訴書後，方要求被告丙○○將工作座位遷至二樓原屬
      工作座位，是被告土銀永康分行主管於會議知悉被告丙○○
      上開騷擾情事後，本應採取立即有效之糾正及補救措施，
      卻遲至原告提起申訴後，方要求被告丙○○返回其原本工作
      區域，更未提供必要防護措施，實已違反性別平等法第13
      條第2項之規範。
　　⒉被告土銀永康分行身為雇主，本應提供受雇者免於性騷擾
      之工作環境，並確實維護工作場所性騷擾原告之個人隱私
      ，以保障原告之人格權。然被告土銀永康分行歷年並未確
      實落實防治性騷擾之教育訓練，縱有表定訓練課程，然卻
      僅要求所屬員工提前於實際上課前一周自行於報到單上簽
      署姓名後，即返回工作崗位繼續工作，所屬員工均未確實
      接受訓練，足認被告土銀永康分行未確實落實性騷擾之教
      育訓練。倘被告土銀永康分行依上開規範確實對原告進行
      性騷擾防治教育課程，原告應較有能力防禦與避免被告丙○○之性騷擾行為。
　　⒊本件於進行内部申訴過程中，原告於110年3月11日發覺被
      告土銀永康分行蘇姓副理竟於電話通話過程中與臺灣土地
      銀行岡山分行副理討論本件申訴案件，顯見被告土銀永康
      分行身為雇主，罔顧原告之個人隱私權，放任所屬勞工與
      無相關人士討論本件性騷擾申訴案情，嗣經原告及申訴代
      理人分別於110年3月11日及12日向被告臺灣土地銀行總行
      （下稱被告土銀總行）人力資源處口頭申訴此事，然渠竟
      表示申訴案情之洩密情事無從調查，而未予調查，並藉此
      推諉責任，致使事件還原困難，性別工作平等法消弭、防
      杜職場性騷擾發生之立法目的已不易達成，堪認被告土銀
      永康分行顯已違背工作場所性騷擾防治措施申訴及懲戒辦
      法訂定準則第3條之規範。
　　⒋被告土銀永康分行迄今仍未依上開準則第3條第2款及第4條
      意旨於工作場所顯著之處公開揭示有關處理性騷擾申訴之
      專線電話、傳真、專用信箱或電子信箱，亦未曾落實實施
      防制性騷擾之教育訓練，使原告無從得知性騷擾申訴專線
      電話、專用信箱等資訊，更無法知悉專責主管部室，難以
      申訴，以致最後僅得於銀行内部會議過程當全體同仁面前
      具名提出，是被告土銀永康分行未積極依上開準則予以落
      實，並因此嚴重侵害原告之尊嚴及人格權。
　　⒌被告土銀永康分行迄今未依法於工作場所處公開揭示事業
      單位所制訂之性騷防治措施申訴及懲戒辦法，亦未印發予
      所屬員工，業已違反性別工作平等法第13條第1項及工作
      場所性騷擾防治措施申訴及懲戒辦法訂定準則第2條甚明
      。
　　⒍綜上，被告土銀永康分行同時身為原告及被告丙○○之雇主
      ，未依性別工作平等法相關規範予以避免被告丙○○所為之
      侵害他人權利之行為，且未善盡相當之注意義務，自應負
      連帶賠償責任。 
　㈢被告土銀總行未盡雇主責任應連帶負損害賠償責任：
　　⒈被告土銀總行於未經合法通知原告即於110年3月12日前往
      被告土銀永康分行進行内部調查，而該内部調查程序應屬
      行政程序法第39條所揭示之調查程序，自應依該項規範意
      旨以書面通知包含原告在内之相關人陳述意見，並依法於
      該通知書内記載詢問目的、時間、地點、得否委託他人到
      場及不到場所生之效果，然被告土銀總行無視上開規定而
      於未合法通知原告即遽於調查過程中自行約談相關人員，
      嗣後原告及申訴代理人得知調查期日後，前往被告臺灣土
      地銀行永康分行時，竟遭告知不得於調查過程中在場，並
      要求離場，足見被告土銀總行未合法通知調查程序在先，
      嗣後更有違反當事人在場即調查證據之情，被告土銀總行
      所為實已違悖正當法律程序原則，具有重大明顯瑕疵。
　　⒉原告於110年1月27日以口頭方式提出申訴，被告土銀總行
      迄至110年4月30日始將本件評議決定書面通知原告，顯屬
      逾期處理，屬違反性騷擾防治法第13條第3項，未於法定
      期間就申訴案件調查完成並將調查結果以書面載明事實及
      理由通知原告。
　㈣原告因本件性騷擾事件，精神上確實受有相當痛苦，故據此
    請求被告丙○○、被告土銀總行、被告土銀永康分行應連帶給
    付精神慰撫金80萬元。並聲明：⒈被告應連帶給付原告80萬
    元，及自起訴狀繕本送達翌日起至清償日止，按週年利率百
    分之五計算之利息。⒉願供擔保請准宣告假執行。
二、被告答辯略以：
  ㈠被告土銀永康分行部分：
　　⒈原告於110年1月27日永康分行舉辦之「貼心服務會議」首
      次提出遭受性騷擾之情事，被告土銀永康分行之經理旋即
      於當日下午與原告約談暸解騷擾者身分及騷擾情形，分行
      之管理襄理於翌日依被告土銀總行頒布之「性騷擾防治措
      施申訴及懲戒處理注意事項」詢問原告是否由原告口述而
      使襄理作成書面紀錄，然原告表示將自行提出書面申訴書
      ，被告土銀總行及永康分行嗣於2月3日收受原告委任柏鈺
      法律事務所律師提出之性騷擾、申訴案件申訴書。被告土
      銀永康分行經理於收受前開申訴書當日旋即指示被告丙○○
      至分行辦公大樓二樓處理工作業務，務必不得隨意至原告
      辦公空間所在之一樓活動，並於隔日調整被告丙○○之職務
      而解除其兼任會計代理人之職務，積極降低被告丙○○與原
      告接觸之機會。被告土銀總行所設之「員工性騷擾防治及
      申訴評議委員會」（下稱申評會）亦立即啟動調查程序，
      並由人力資源處蘇處長去電聯繫原告表達總行對本案之重
      視。嗣原告委任之律師於2月底至3月中旬陸續提出申訴補
      充理由書、相關證物、及受訪人員名單，被告土銀總行指
      派梁法遵長、人資處蘇處長、及工會代表楊良信組成專案
      小組，先由申評會委員之一即人資處蘇處長偕同工作人員
      於110年3月12日至永康分行訪談原告指定之9名同仁，再
      由專案小組於3月22日分別對被告丙○○及原告進行訪談。
      專案小組完成上開訪談後，被告土銀總行之申評會於110
      年4月15日召開會議，會中決議被告丙○○性騷擾行為成立
      ，嗣依申評會之決議提報110年第2次人事考核委員會，經
      人考會於4月22日決議核予被告丙○○申誡1次且應儘速調整
      服務單位。被告土銀總行於4月29日將申評會決定書寄送
      予被告丙○○、原告及其委任之律師，並核布被告丙○○所受
      申誡處分及調任至土銀安南分行之調動令。再者，被告土
      銀永康分行亦在上開決定書及處分作成前，即先行調整被
      告丙○○之座位及職務，是以原告於前揭訪談調查中表示：
      「（問：所以妳倍受恐懼、有心裡上的壓力及心情不舒服
      ，現在工作位置調開，目前這種狀況妳的感覺為何？）還
      可以接受。」、「（問：吳先生目前有沒有會從妳位子經
      過或跟妳打招呼？妳目前的行動狀況如何？和他的互動狀
      況如何？）零交流」，足見被告土銀永康分行已採取立即
      有效之措施防免被告丙○○與原告接觸，原告亦肯認此措施
      有降低其不適感受之效果。
　　⒉原告自107年9月4日起調任至被告土銀永康分行，在此之前
      則長期任職於土銀岡山分行。原告於土銀任職期間，曾於
      105年、106年間分別參加土銀辦理之「性別工作平等法暨
      職場性騷擾事件防治及處理視訊講習」、「就業歧視之認
      定與實務案例分析及事業單位防治性騷擾之機制講習」，
      又陸續於107年至110年間參加「性別主流化教育訓練」，
      上開講習之課程内容包含性騷擾防治及申訴方式之宣導。
      上開訓練課程係被告土銀總行依主管機關規範舉辦，每位
      行員均須參加並完訓，土銀受理性騷擾之申訴管道亦由各
      分行於員工會議宣導，並將申訴規範即「臺灣土地銀行性
      騷擾防治措施申訴及懲戒處理注意事項」及申訴管道公告
      於土銀入口網站。被告土銀總行設置之申訴管道直通總行
      人資處，申訴案件亦由人資處專責人員處理，各單位行員
      均得利用此管道提出申訴，不因其調任於不同單位而有差
      異。則原告稱其未實際參與上開訓練課程致其能力不足以
      防免被告丙○○之性騷擾行為、復稱被告土銀沒有公告設置
      申訴管道云云，乃不實之詞。
　　⒊原告於申訴程序指定之受訪談對象中，永康分行領組顏明
      華及其他7位同事均表示曾收受被告丙○○贈送之零食、水
      果等物；其中，顏明華等六人表示曾看過被告丙○○給予其
      他同事上開相類物品或全體性地贈送旅遊當地特產之情形
      ，被告丙○○亦自陳：「（問：你有贈送分行其他同仁物品
      嗎？）有，吃的東西都有送其他好朋友及其他同事，玉印
      章也曾送部分同事，但玉墜僅限送吳高辦」等語。上開訪
      談内容足證被告丙○○素日確有贈送同事食品、用品或紀念
      物之習慣，原告雖認為被告丙○○有一直強迫伊收下，最後
      造成伊勉為其難收下以盡快結束與丙○○對話之情形，惟原
      告從未曾向其他同事、主管透露其所收受之物品内容及對
      於被告丙○○之贈與行為感到困擾之情緒，且被告丙○○長期
      之贈與行為向來有廣泛贈送全體同仁者、亦有個別贈送予
      特定部分同仁者，並非於原告到職後始針對原告為之，被
      告土銀永康分行實難以覺察原告主觀上對前開行為感到遭
      受騷擾，亦無從得知原告獲贈之物為何、該物品做為餽贈
      標的有無不適當之虞，則原告因受被告丙○○餽贈而產生心
      理壓力，實屬被告土銀永康分行縱已盡力防止仍不免發生
      之情形。
　　⒋被告丙○○撥打公司内線電話給原告關心其身體健康並邀約
      陪同出國遊玩等話語而使原告感到受騷擾之情形，經原告
      向領組顏明華要求更換話機，顏明華隨即協助原告換裝具
      有來電顯示電話號碼之話機，顯見被告土銀永康分行已提
      供得以降低、防免被告丙○○於工作時間干擾原告之資源，
      而彼時原告並未表露被告丙○○屢次撥打内線電話談及私事
      之情形，且被告丙○○平時亦曾撥打内線電話關心生病之顏
      明華等4位同仁，則被告土銀永康分行之主管實無從知悉
      原告因被告丙○○上開來電關心之舉措感到不適。至被告丙○○於下班時間撥打原告私人電話之通話内容，被告土銀永
      康分行更無從知悉，原告亦不曾將假日期間接到被告丙○○
      來電之情形告知分行主管，實難認被告土銀永康分行有未
      盡力防免原告受騷擾之虞。
　　⒌初級專員姚添財陳稱：「原告曾對我反應，她的機車置物
      箱有被撬開過，要求看監視錄影帶，因為機車停車場無監
      視器所以無法提供」等語，原告既已請求姚添財協助調查
      上開機車置物箱内之香蕉，顯有機會向其他分行同仁說明
      被告丙○○之行為，原告仍未向主管反映被告丙○○之行為，
      自不能歸咎於被告土銀永康分行未盡力防免其受騷擾。10
      7年10月下旬被告丙○○雖於永康分行倉庫中向原告表示：
      「如果我晚生三十年，我一定追你」等語，惟原告於107
      年10月23日在社群網路PTT上撰文表示：「現場雖然只有
      我們兩人，但是是個呼救會被其他人馬上聽到的環境所以
      算沒那麼危險」等語，顯見該倉庫位置並未遠離分行多數
      同仁所在區域，且非封閉而難以對外求援之場所，則被告
      土銀永康分行之辦公空間配置對於保護行員人身安全而言
      尚屬適當。被告丙○○說出上開話語係偶發行為，原告離開
      倉庫後，僅於社群網路PTT上發表文章詢問大眾對上開話
      語之看法，而非向主管或其他同仁反映丙○○之行為，被告
      土銀永康分行無從得知原告與被告丙○○間之私下對話，即
      無法要求被告丙○○改善對原告之言行；又倉庫等辦公空間
      既無使行員人身安全陷於危險之虞，應認被告土銀永康分
      行已盡盡力防免性騷擾發生之責任。
　　⒍被告丙○○雖平日較愛開玩笑，偶有談吐較不恰當之情形，
      惟本件受訪之同仁多認為被告丙○○並無惡意，未因此產生
      遭受敵意、冒犯、歧視、或侮辱之感受，亦不曾有同仁向
      主管反映對於丙○○素日於同事間之餽贈行為感到受騷擾，
      是以在原告提出本件申訴前，被告土銀永康分行主管以口
      頭勸誡被告丙○○留意言行，則其對於被告丙○○之選任監督
      ，應認已盡相當之注意義務。
　　⒎綜上，被告土銀永康分行於事前已遵行性別工作平等法之
      各項性騷擾防治規定，本案實係被告土銀永康分行已盡防
      免其發生之責任而仍不免發生之情形，即無須與被告丙○○
      連帶負損害賠償責任。又事後被告土銀永康分行亦採取立
      即有效之糾正及補救措施，對原告自無損害賠償責任。並
      聲明：原告之訴駁回。如受不利判決，願供擔保請准宣告
      免為假執行。 
　㈡被告土銀總行部分：
　　⒈原告陳稱被告土銀總行未依行政程序法第39條合法向原告
      通知程序，且要求原告於調查程序不得在場均屬違法云云
      ；惟被告土銀總行為私法人，並非行政機關，本無適用行
      政程序法之餘地。縱有行政程序法之適用，行政程序法第
      39條規定，行政機關基於調查事實及證據之必要，得以書
      面通知相關之人陳述意見；其規範文字係「得」以書面而
      非「應」以書面通知，足認被告土銀總行進行訪談等事證
      調查程序本無通知原告之義務。又被告土銀總行為求申訴
      程序之進行迅速妥善，並確保調查之公平公正，依原告於
      申訴補充理由（二）書中提供之訪談人員名單對永康分行
      相關行員個別進行訪談，自不宜使原告或被告丙○○在場，
      以免干擾受訪談對象依其自由意思為陳述，則被告土銀總
      行之調查人員拒絕原告在場，實係公平調查必要之措施，
      自不因此構成侵權行為。
　　⒉原告雖於110年1月27日口頭表示有遭受性騷擾之情事，惟
      被告土銀永康分行管理襄理請原告口述以便由襄理做成紀
      錄時，原告拒絕而當場表明將自行提出書面申訴書，故襄
      理即無從依上開規定作成紀錄使原告簽章，以確認其欲申
      訴之内容。則原告依上開規定正式提出申訴之時點應係其
      委任之柏鈺法律事務所律師提出之性騷擾申訴案件申訴書
      送達被告土銀永康分行及總行之日即110年2月3日，蓋被
      告土銀總行於收受前開申訴書前，尚無從確認原告欲主張
      之受性騷擾之情形始末，實難以責成申評會啟動調查程序
      。
　　⒊本件申訴案之專案小組已於110年3月12日訪談相關永康分
      行同仁，惟因受訪談之人數較多，尚需時間將訪談結果作
      成書面紀錄，再交由申評會做成決議，專案小組成員梁法
      遵長於3月22日訪談原告當日即向原告及其申訴代理人表
      明本案預估於4月份明確作出處置；嗣後，被告土銀總行
      又發函通知原告本案將延長至110年5月3日作成決定，此
      係依工作場所性騷擾防治措施申訴及懲戒辦法訂定準則第
      11條第1項規定合法延展申訴案件處理期日。申評會於110
      年4月15日即作成本件性騷擾案成立、應依「員工獎懲要
      點」對被告丙○○予以懲處之決議，又於4月21日將此決議
      作成決定書，人考會則於4月22日作成對被告丙○○核予申
      誡一次並儘速調整服務單位之處分，該處分於4月29日發
      布，並於同日將上開決定書送交申訴代理人。則本件申訴
      案顯已於上開經合法展延後之三個月期間内結案，並無逾
      期處理或逾期通知原告之情形。
　　⒋退步言之，縱認原告於1月27日口頭表示受性騷擾即係依法
      提出申訴，結案期間應自1月28日起算至4月27日止，被告
      土銀總行之人考會於4月22日作成對被告丙○○核予申誡一
      次並調動服務單位之處分時，應可認本件申訴案已結案，
      則本件申訴案亦無逾期處理之情形。再者，原告自4月29
      日收受上開決定書後，迄今並無提出申復，顯就上開決議
      並無異議，則被告土銀總行就系爭申訴案之處理程序及結
      果，顯無損害原告權利之虞。原告徒以被告土銀總行逾期
      處理及通知原告處理結果而應連帶負損害賠償責任，實屬
      無據。
　　⒌綜上所陳，被告土銀永康分行已遵行性別工作平等法所訂
      之防治性騷擾相關規定，盡力防免本件騷擾案之發生而仍
      不免其發生，自屬對於選任受僱人及監督其職務之執行已
      盡相當之注意而仍不免發生損害之情形，顯無須依性平法
      第27條第1項、民法第188條第1項前段負連帶賠償責任。
      而被告土銀總行及永康分行均已就本件騷擾案採取立即有
      效之糾正及補救措施，並未對原告造成損害，自無賠償責
      任之可言。並聲明：原告之訴駁回。如受不利判決，願供
      擔保請准宣告免為假執行。
　㈢被告吳宗保部分：
　　⒈原告於107年9月至108年6月在被告土銀永康分行任職間，
      伊曾請求加入line好友，原告未曾嚴正拒絕不加入同事li
      ne；原告對於贈送物品選擇性接收其所喜好之物品，如每
      週五原告必到工作室自行拿取香蕉，印章也是經過原告同
      意才雕刻其姓名贈予，韓國人蔘切片是因原告於此段期間
      時常感冒，因不希望其上班咳嗽聲影響同事情緒才贈送，
      贈送時也表明願其早日康復，原告也欣然接受未見拒絕；
      原告自到永康分行報到當天，結帳時不斷哭泣。隔日上班
      刷卡後又躲至3樓不斷哭泣，經其直屬主管詢問後便下樓
      與會計主管討論，伊在旁聽到後便主動告知原告自願幫忙
      結帳至109年6月；後來原告主動要求伊陪原告到庫房拿取
      放置層架上層的傳票，係因放置位置過高原告無法拿取。
      在庫房時伊向原告表示：因伊己經結婚沒有資格追你，不
      然原告當伊的乾妹妹。原告回答：2人年紀差太多，被告
      回答：可當伊乾女兒」。原告不置可否就離開庫房。曾於
      15:30後結帳時間在半年内陸續打過約10次内線電話。是
      因將其視為乾女兒才在電話中表明很喜歡原告。又原告時
      常感冒，所以送高麗人蔘給她增強體力，待其體力增強再
      約她一起參加團旅出國而單獨出國遊玩。同樣的言語也曾
      對其它行員說過，要帶他們一起參加團旅。至於撥打原告
      私人電話8通左右分別是過年期間、每星期二或五我打球
      日、原告感冒時打電話慰問。也曾幫原告修理機車、協助
      原告裝訂空白支票之工作，這種工作頻率每個禮拜需要執
      行2、3次，原告還向伊道謝。原告如果覺得得伊言行令原
      告不舒服，為何不在一開始即拒絕。這段時間原告曾主動
      和人調班為的就是和伊一起值班。有次原告跟伊的說話口
      氣不好，之後伊就漸漸遠離原告也很少和原告互動。
　　⒉108年底時曾幫忙原告抓帳，事後原告當面向伊道謝，伊便
      拿了2根香蕉放至原告的機車上，因機車置物箱未上鎖所
      以我將香蕉放至置物箱裡。由於原告此次未拒絕，於是隔
      週禮拜五伊又拿了2根香蕉放至原告的機車上。後來原告
      把2根香蕉當伊的面丟至伊的桌上。此後伊便不再主動贈
      與任何水果。
　　⒊伊說要女性行員陪她看電影等是開玩笑，原告稱伊有跟蹤
      原告等，都是莫名的指控，是在污辱伊的人格。並聲明：
      原告之訴駁回。如受不利判決，願供擔保請准宣告免為假
      執行。
三、不爭執事項：
　㈠原告自97年4月7日起任職於臺灣土地銀行岡山分行（初級辦
    事員），嗣於107年9月4日調任至被告土銀行永康分行，擔
    任高級辦事員（支存經辦）。被告丙○○107年間時任被告土
    銀永康分行放款兼會計代理人。
　㈡被告丙○○曾有下列行為：⒈曾持平板電腦向原告展現其過去旅
    遊各地照片。⒉要求原告收下韓國人蔘切片、京都念慈庵枇
    杷膏(小瓶）、水果、零食、玉墜飾品。⒊曾多次於上班時間
    撥打銀行内線予原告並表示要求原告將身體養好、要求原告
    前來拿取其贈送之物品、要帶原告出國遊玩等與工作職務事
    項無關之事項。⒋向原告表示「不要這樣啦，我真的很喜歡
    妳，我不會放棄的」、「我好想告訴你，但你聽了不要生氣
    ，我覺得你很漂亮」等言語。⒌曾於108年9月27日、108年10
    月5日未經其同意而開啟原告之機車置物箱，並將香蕉放置
    於置物箱内。⒍曾於下班、休假時段107年10月16日晚間19時
    48分、20時06分、農曆春節即108年2月5日中午12時25分、2
    月8日中午12時48分、108年7月26日晚間20時20分、108年8
    月13日上午7時08分撥打原告私人手機號碼。⒎曾於110年1月
    22日當日於永康分行一樓服務大廳當眾表示退休後也要效仿
    某位客戶至本服務分行大鬧，並要求女性行員陪其看電影才
    願干休（被告丙○○表示僅為開玩笑）。
　㈢被告丙○○經臺灣土地銀行員工性騷擾防治及申訴評議委員會
    認定違反性別工作平等法第12條第1項第1款成立在案。
　㈣臺南市政府勞工局以110年8月13日南市勞就字第Z000000000A
    號函暨臺南市就業歧視評議委員會審定書及裁處書認定被告
    土地銀行違反性別工作平等法第13條第1、2項成立在案。
　㈤原告於110年1月27日於永康分行「貼心服務會議」口頭提出
    有遭受性騷擾之情事，經原告表示將提出申訴書。
　㈥被告土銀總行與永康分行於110年2月3日收受原告委任律師提
    出之性騷擾申訴案件申訴書。
　㈦被告土銀總行於110年2月8日發函請原告補充申訴理由及相關
    證物，柏钰法律事務所於110年2月23日代原告函覆申訴補充
    理由書及相關證物。
　㈧被告土銀總行於110年3月9日致電原告，請原告提出系爭申訴
    案約訪人員名單，柏鉦法律事務所於110年3月10日代原告提
    出申訴補充理由（二）書以提供約訪人員名單。
　㈨被告土銀總行所設之員工性騷擾防治及申訴評議委員會調查
    小組於110年3月12日按原告指定名單，對永康分行職員顏明
    華、姚添財、林大財、冉琍琍、吳麗珠、梁毓芳、高美真、
    丁○○、蘇志峰等九人進行訪談，又於110年3月22日對原告及
    被告丙○○進行訪談。
　㈩被告土銀總行所設之員工性騷擾防治及申訴評議委員會於110
    年4月15日決議原告申訴被告丙○○性騷擾乙案成立並應依「
    員工獎懲要點」對被告丙○○予以懲處。
　被告土銀總行之人事考核委員會於110年4月22日第2次會議決
    議核予被告丙○○申誡1次並應儘速調整服務單位，被告土銀
    總行依上開決議於110年4月29日發布懲處令及調動令，將被
    告丙○○調任至安南分行。
　「臺灣土地銀行性騷擾防治措施申訴及懲戒處理注意事項」
    及被告土銀受理性騷擾申訴之管道均公告於入口網站。
　被告土銀總行於105年5月26日辦理「性別工作平等法暨職場
    性騷擾事件防治及處理視訊講習」、於106年1月18日辦理「
    就業歧視之認定與實務案例分析及事業單位防治性騷擾之機
    制講習」、及於107年1月10日、108年5月17日、109年6月17
    日起至7月16日止、與110年1月1日起至1月29日止辦理「性
    別主流化教育訓練」，原告之教育課程簽到單上載有原告的
    簽名報到紀錄。
四、爭執事項：
　㈠原告主張被告土銀永康分行、土銀總行應負連帶賠償責任，
    有無理由？
　㈡原告請求被告丙○○、被告土銀總行、被告土銀永康分行應連
    帶給付80萬元，有無理由？　　
五、得心證之理由：
　㈠被告丙○○構成性騷擾：
　　⒈按本法所稱性騷擾，謂下列2款情形之一：受僱者於執行
      職務時，任何人以性要求、具有性意味或性別歧視之言詞
      或行為，對其造成敵意性、脅迫性或冒犯性之工作環境，
      致侵犯或干擾其人格尊嚴、人身自由或影響其工作表現。
      雇主對受僱者或求職者為明示或暗示之性要求、具有性
      意味或性別歧視之言詞或行為，作為勞務契約成立、存續
      、變更或分發、配置、報酬、考績、陞遷、降調、獎懲等
      之交換條件；前項性騷擾之認定，應就個案審酌事件發生
      之背景、工作環境、當事人之關係、行為人之言詞、行為
      及相對人之認知等具體事實為之，性平法第12條定有明文
      。據此是否構成性騷擾，在法律層面而言，應採取一般合
      理個人之客觀認定標準，惟就被害人方面，應重視其主觀
      感受之認知。
　　⒉經查被告丙○○曾有下列行為：⑴曾持平板電腦向原告展現其
      過去旅遊各地照片。⑵要求原告收下韓國人蔘切片、京都
      念慈庵枇杷膏(小瓶）、水果、零食、玉墜飾品。⑶曾多次
      於上班時間撥打銀行内線予原告並表示要求原告將身體養
      好、要求原告前來拿取其贈送之物品、要帶原告出國遊玩
      等與工作職務事項無關之事項。⑷向原告表示「不要這樣
      啦，我真的很喜歡妳，我不會放棄的」、「我好想告訴你
      ，但你聽了不要生氣，我覺得你很漂亮」等言語。⑸曾於1
      08年9月27日、108年10月5日未經其同意而開啟原告之機
      車置物箱，並將香蕉放置於置物箱内。⑹曾於下班、休假
      時段107年10月16日晚間19時48分、20時06分、農曆春節
      即108年2月5日中午12時25分、2月8日中午12時48分、108
      年7月26日晚間20時20分、108年8月13日上午7時08分撥打
      原告私人手機號碼。⑺曾於110年1月22日當日於永康分行
      一樓服務大廳當眾表示退休後也要效仿某位客戶至本服務
      分行大鬧，並要求女性行員陪其看電影才願干休等行為，
      經原告於110年1月27日在土銀永康分行「貼心服務會議」
      口頭提出有遭受性騷擾之情事，且表示將提出申訴書。嗣
      並於110年2月3日委任律師向土銀永康分行提出之性騷擾
      申訴案件申訴書，被告土銀總行所設之員工性騷擾防治及
      申訴評議委員會調查小組於110年3月12日按原告指定名單
      ，對永康分行職員顏明華、姚添財、林大財、冉琍琍、吳
      麗珠、梁毓芳、高美真、丁○○、蘇志峰等九人進行訪談，
      又於110年3月22日對原告及被告丙○○進行訪談，並於110
      年4月15日決議原告申訴被告丙○○性騷擾乙案成立並應依
      「員工獎懲要點」對被告丙○○予以懲處等情，為兩造所不
      爭執，並有原告提出之被告於107年間強行贈送之韓國人
      蔘切片照片、玉墜及玉印章及牛角髮梳照片、原告於案發
      後107年10月23日PTT文章、購買防狼警報器發票戴圖及防
      狼警報器圖片、原告手機之來電紀錄、原告值班表、臺灣
      土地銀行員工性騷擾防治及申訴評議委員會決定書、臺灣
      土地銀行永康分行110年1月20日傳票（本院卷㈠第185-193
      頁）、申訴書、臺灣土地銀行110年2月8日總人考字第110
      2900539號函、申訴補充理由書、證人訪談名單、臺灣土
      地銀行110年03月17日總考人字第1102901021號函暨申訴
      會議紀錄、臺南市政府勞工局性別工作平等法申訴書、臺
      灣土地銀行110年4月29日總考人字第1102901801號函暨臺
      灣土地銀行員工性騷擾防治及申訴評議委員會決定書（本
      院卷㈠第241-295頁）附卷可參，堪信為真實。
　　⒊本院併參本院向臺南市政府勞工局調閱本件原告申訴案之
      相關處分資料及被告吳宗保於本件訴訟中所陳述，得知：
　　　⑴被告吳宗保於108年9月25日撥打內線電話予原告，經原
        告婉拒時說「不要這樣啦，我真的很喜歡你，我不會放
        棄的。」；及原告同仁稱「吳高辦（即原告）主動要求
        換話機」等語，足認被告吳宗保上開撥打電話言詞內容
        隱含不當性暗示，已對原告構成騷擾。
　　　⑵兩造均不爭執被告丙○○係未經原告同意私自將香蕉放置
        於原告機車置物箱，足證被告丙○○有罔顧原告拒絕而要
        求原告收取餽贈物品情事。
　　　⑶被告丙○○自承「原告主動要求我陪原告到庫房拿取放置
        層架上層的傳票，因放置位置過高原告無法拿取。在庫
        房時我向原告表示我己經結婚沒有資格追你，不然你當
        我的乾妹妹。原告回答：2人年紀差太多。我回答：當
        我乾女兒。原告不置可否就離開庫房。我曾於15:30後
        結帳時間在半年内陸續打過約10次内線電話。因將其視
        為乾女兒並曾在電話中表明『我很喜歡你』。」等語（見
        本院卷㈠第205頁），然被告既以已經結婚沒有資格追求
        為前題，卻旋稱要原告當其乾女兒，以一般人客觀情感
        ，難免冒犯。
　　　⑷被告丙○○具狀陳稱「109年6月後我和副理在討論健康體
        檢表，我表達本人身體健康體檢表數字很漂亮，還開玩
        笑說退休後我要找個小三生小孩。有客戶來銀行辦理業
        務一辦就是一小時，客戶本人有點不可理喻，我看不下
        去就半開玩笑和副理說，退休後我也要仿照這個客人，
        要女性行員陪我看電影。」等語（本院卷㈠第207頁)，
        雖被告丙○○辯稱係開玩笑，惟經參酌被告土銀永康分行
        同仁證稱被告偶有令人覺得不恰當甚至可能有讓人遭受
        敵意、冒犯或感受歧視與被侮辱之談吐言行等情，足 
        堪認被告丙○○所為言行，已符合性平法第12條第1項 第
        1款情形所稱之「敵意式性騷擾」、「敵意工作環境 性
        騷擾」。
　　⒋綜上所述，原告主張自原告107年9月至土銀永康分行任職
　　　後，被告丙○○對於原告即有旅遊邀約、加通訊軟體好友
　　　之邀約等行為，惟經原告拒絕；並在餽贈原告物品方面，
　　　不顧原告拒絕，在未經原告同意之狀況下，二度私自置放
　　　香蕉於原告之機車置物箱内，嗣更向原告表達不會放棄追
　　　求之意，足見被告丙○○知悉前揭種種行為對於原告而言
　　　係不受歡迎，且違反其意願，且被告丙○○另有在行内向
　　　眾人宣稱自己身體狀況很好，要找小三再生一個小孩等具
　　　有性意味之言詞暨偶有令人覺得不恰當甚至可能有讓人遭
　　　受歒意、冒犯或感受歧視與被侮辱之談吐等言行，勘予採
　　　信。因認被告丙○○上開言行侵害原告人格法益且情節重
　　　大，並使原告承受相當程度之精神痛苦，被告丙○○之行
　　　為自構成性騷擾無疑。
㈡被告土銀永康分行為被告土銀總行之分支機構，無實體上之權
　利能力：
　⒈按法人於法令限制內，有享受權利、負擔義務之能力，民法
    第26條定有明文。又按有權利能力者，有當事人能力，民事
    訴訟法第40條第1 項亦有明文。承上可知，法人因有權利能
    力，而於訴訟法上有當事人能力，得為起訴或被訴。再按分
    公司為受本公司管轄之分支機構，並無獨立之財產，為謀訴
    訟上便利，現行判例雖從寬認分公司就其業務範圍內之事項
    涉訟，有當事人能力，於民事訴訟得為確定私權請求之人或
    其相對人，惟此乃程序法對分公司認其有形式上之當事人能
    力，尚不能因之而謂分公司有實體法上之權利能力，其訴訟
    標的法律關係之主體，實質仍為公司法人之整體，對於分公
    司所為之判決，其效力自及於本公司。次按分公司為受本公
    司管轄之分支機構，並無獨立之財產，為謀訴訟上便利，現
    行判例雖從寬認分公司就其業務範圍內之事項涉訟，有當事
    人能力，但不能執此而謂關於分公司業務範圍內之事項，不
    得以總公司名義起訴（最高法院66年台上字第3470號判例意
    旨參照）。
  ⒉經查，被告土銀永康分行為被告土銀總行之分支機構，僅為
    法人之機關，無權利能力與當事人能力，雖實務上為遷就社
    會之需要，在一定條件之下，故承認法人之分支機構亦有當
    事人能力，得為起訴或應訴，而其判決之效力仍及於法人本
    身，然本件原告既已對被告土銀總行起訴，基於法人格同一
    性，原告亦無再列被告土銀永康分行為被告之必要。再者，
    被告土銀永康分行既無權利能力，實體法自無與被告丙○○連
    帶負賠償責任之可能。基此，原告起將被告土銀永康分行並
    列為被告，自非合法，應予駁回。然土銀永康分行既為土銀
    總行之分支機構，原告於本件訴訟對於土銀永康分行之違失
    主張及土銀永康分行所為之抗辯，效力均及於被告土銀總行
    （下稱土地銀行），附此敘明。
㈢被告土地銀行應與被告丙○○負連帶賠償責任：
  ⒈按受僱者或求職者因第12條之情事，受有損害者，由雇主及
    行為人連帶負損害賠償責任，但雇主證明其已遵行本法所定
    之各種防治性騷擾之規定，且對該事情之發生已盡力防止仍
    不免發生者，雇主不負賠償責任；前3條情形，受僱者或求
    職者雖非財產上之損害，亦得請求賠償相當之金額，其名譽
    被侵害者，並得請求回復名譽之適當處分，性平法第27條第
    1項、第29條分別定有明文。次按當事人主張有利於己之事
    實者，就其事實有舉證之責任，民事訴訟法第277條前段定
    有明文。然受僱者如其已證明於其執行職務時，行為人對其
    施以性意味或性別歧視之言詞或行為，依社會通常之觀念，
    足認該言詞或行為已侵犯或干擾其人格尊嚴、人身自由時，
    應認其就遭性騷擾之事實，已為相當之證明，如行為人或雇
    主抗辯該言詞或行為不構成該法所稱之性騷擾者，應由其負
    證明之責(最高法院96年度台上字第2882號判決參照)。據此
    可知性平法第27條第1項規定係舉證責任倒置之規定，即先
    認雇主對於受僱人於執行職務時所遭性騷擾情事，有未遵行
    性平法之各種防治性騷擾規定或未盡力防止之責任，且此與
    受僱人損害之發生未必有因果關係，僱用人應證明其已遵行
    本法所定之各種防治性騷擾之規定，且對該事情之發生已盡
    力防止仍不免發生，始得主張免責。本件被告丙○○有違反性
    平法第12條規定，對原告構成性騷擾等言行，已如前述，而
    原告及被告丙○○均受雇於被告土銀，被告丙○○前揭行為，已
    不法侵害原告之人格權，並致原告受有非財產上之損害，已
    如前述，是揆諸上開規定，被告土銀總行自應與被告丙○○連
    帶負損害賠償責任。從而，原告請求被告丙○○與被告土銀總
    行應連帶賠償其所受非財產上之損害（即精神慰撫金），於
    法即屬有據。
　⒉被告土地銀行雖辯稱：被告土地銀行於原告110年1月27日首
    次提出遭受性騷擾之情事，即於當日下午與原告約談暸解並
　　指示被告丙○○至分行辦公大樓二樓處理工作業務，調整、解
    除被告丙○○之職務，積極降低被告丙○○與原告接觸之機會。
    被告土銀總行所設之「員工性騷擾防治及申訴評議委員會」
    （下稱申評會）亦立即啟動調查程序，於4月22日決議核予
    被告丙○○處分申誡1次且應儘速調整服務單位。且原告自任
    職於土地銀行期間，曾於105年、106年間分別參加土銀辦理
    之「性別工作平等法暨職場性騷擾事件防治及處理視訊講習
    」、「就業歧視之認定與實務案例分析及事業單位防治性騷
    擾之機制講習」，又陸續於107年至110年間參加「性別主流
    化教育訓練」，上開講習之課程内容包含性騷擾防治及申訴
    方式之宣導。知悉被告土銀有設置申訴管道，惟原告從未曾
    向其他同事、主管透露其所收受之物品内容及對於被告丙○○
    之贈與行為感到困擾之情緒，且被告丙○○長期之贈與行為向
    來有廣泛贈送全體同仁者、亦有個別贈送予特定部分同仁者
    ，並非於原告到職後始針對原告為之，被告土銀永康分行實
    難以覺察原告主觀上對前開行為感到遭受騷擾，亦無從得知
    原告獲贈之物為何、該物品做為餽贈標的有無不適當之虞，
    則原告因受被告丙○○餽贈而產生心理壓力，被告丙○○多次私
    下對原告言詞不當之內容，被告土地銀行無法知悉，實屬被
    告土銀永康分行縱已盡力防止仍不免發生之情形。土銀總行
    對於本件申訴案已於法定期間內處理。且原告自4月29日收
    受上開決定書後，迄今並無提出申復，顯就上開決議並無異
    議，則被告土銀總行就系爭申訴案之處理程序及結果，顯無
    損害原告權利之虞等語，並提出柏鈺法律事務所函、臺灣土
    地銀行員工性騷擾防治及申訴評議委員會調查小組訪談紀錄
    、臺灣土地銀行員工性騷擾防治及申訴評議委員會會議討論
    案、臺灣土地銀行令、原告之訓練資料、臺灣土地銀行109
    、110年度第1-6梯次「性別主流化教育訓練」視訊講習辦理
    說明函、訓練參加人員表單、課程簡報、臺灣土地銀行入口
    網頁截圖、臺灣土地銀行110年4月7日函影本（本院卷㈠第52
    -173頁）、臺灣土地銀行永康分行110年2月17日函、土銀永
    康分行佈告欄照片、財政部函暨「財政部性騷擾防治申訴及
    懲處處理要點」、臺灣土地銀行開會通知單影本、人考會11
    0年第2次會議第11案決議影本（本院卷㈠第321-341頁）、臺
    灣土地銀行106年3月14日函、108年5月22日函、109年4月22
    日函、110年3月17日函影本、臺灣土地銀行108年5月20日函
    影本、土銀學習管理中心内訓課程紀錄網頁截圖（本院卷㈠
    第349-362頁）、臺灣土地銀行109年6月9日函影本、視訊講
    習訓練參加人員表影本（本院卷㈡第11-13頁）等件，並舉證
    人丁○○、甲○○之證詞為證（本院卷㈡第215-229頁）。惟查：
　　⑴按性別工作平等法第27條第1項但書規定，應由被告土地銀
      行證明其均已符合就但書所揭示之「遵行本法所定之各種
      防治性騷擾之規定」及「對該事情之發生已盡力防止仍不
      免發生」二項要件，方能依法免負連帶賠償責任。然由上
      開被告土地銀行所提相關規範之制定與教育訓練活動之舉
      辦等資料，或可認為被告土地銀行已遵行防治性騷擾之各
      種規定，但被告土地銀行是否確實執行該內容，及被告丙○○有無實際接受、參與性平等教育訓練，尚不能證明。
　　⑵再依證人丁○○證述：「（分行是否有依照該函文提供性別
      教育方面的訓練？）有，請行員時間到的時候去上課。（
      請庭上提示被證十五數位學習課程公文予證人閱覽，該公
      文所示的性別線上影音課程與被證七視訊講習課程有何差
      別？）大同小異，裡面的內容都是差不多，只是被證七是
      屬於公開的，用視訊、投影機放給大家看，被證十五是每
      人用自己的帳號進到銀行的數位教學系統上課，且要上足
      規定的時間，如果沒有，就沒有辦法結案。（總行就性別
      相關課程以外，平日會有相關性別平等的宣導？）有，有
      時候會有公文來，請我們在貼心服務會議上宣導，銀行也
      有申訴電話。（據原告了解，在貼心服務會議上，永康分
      行並沒有實際落實宣導性別平等？）沒有，我們一直以來
      都有落實宣導。（證人剛表示性別平等教育課程分為兩個
      部分，分別要視訊或以單機的方式，單機的方式，是員工
      在家也可以看？）不行，只能在銀行的電腦。（員工平時
      如何觀看單機系統的課程？）利用工作閒暇的時間自己找
      時間上去上或關帳時。（課程管理的部分由何人管理？）
      總行。（分行是否會有人據實查核員工有無實際上課？）
      單機上課電腦都會有紀錄，如果沒有上課，總行才會請分
      行督導員工去上課。（證人說的沒有上課，是指員工沒有
      登錄系統，有記載上課時數的狀況？）員工沒有登錄或時
      數沒有上完。（根據證人的經驗，單機系統是不是可以讓
      網頁開著跑完時數的課程，但實際行員並沒有觀看，是在
      工作？）有的人會有這樣的行為，有的人有照實看完，看
      每個人自己怎麼去做，這是每個人自己的權利，員工沒有
      認真去上課，我們也不會去抓。」等語，證人甲○○亦證稱
      ：「（土銀對於主管級別是否有另外設置性別教育或宣導
      課程？）沒有，這種課程都是全體行員都要上。（證人在
      任職期間，證人都有確實上完性別教育的課程？）如果有
      的話，原則上都會去上，當然有時候主管的身分比較特殊
      ，可能剛好有客戶來找，都會離開一下，處理完，如果課
      程還在上，會再回去上，線上單機的課程則都會上。」等
      語，及被告丙○○也稱：「我是幾乎沒有參加（訓練課程）
      」等語，綜此，足見被告土地銀行雖然有提供關於性別平
      等法之騷擾防治規範及教育訓練課程，然並未落實，益難
      證明被告土地銀行於原告申訴前已盡力防止上開被告丙○○
      性騷擾事件之發生。
　　⑶且觀被告丙○○之上開騷擾言行，除以電話及獨處空間外，
      尚有於公開場合、主管面前表達之敵意言論，被告土地銀
      行也未能舉證證明其對於知悉該敵意言論有採取何種適當
      之糾正及補救措施，藉以提供原告免受性騷擾之工作環境
      ，以免侵犯其人格尊嚴、人身自由或影響工作表現等情事
      。
  ㈣非財產上損害賠償金額：
　　⒈按不法侵害他人之人格權，被害人受有非財產上損害，請
      求加害人賠償相當金額之慰撫金時，法院對於慰撫金之量
      定，應斟酌實際加害情形、所造成之影響、被害人痛苦之
      程度、雙方之身分、地位、經濟情形及其他各種狀況，以
      核定相當之數額（最高法院47年台上字第1221號、51年台
      上字第223號、96年度台上字第513號判決意旨參照)。
　　⒉本院審酌原告上開受騷擾期間自107年迄110年2月，及被告
      丙○○大學畢業，畢業後直接在被告土地銀行任職，目前退
      休；原告則為碩士畢業，至97年4 月開始任職於土地銀行
      ，目前仍在土銀永康分行任職，及原告、被告丙○○之財產
      所得暨被告丙○○性騷擾行為之嚴重程度、原告所受之精神
      上苦痛，及兩造之身分、地位、學經歷及財產所得經濟狀
      況等各種狀況，認原告請求之精神慰撫金以16萬元為適當
      。
  ㈤又給付無確定期限者，債務人於債權人得請求給付時，經其
    催告而未為給付，自受催告時起，負遲延責任。其經債權人
    起訴而送達訴狀，或依督促程序送達支付命令，或為其他相
    類之行為者，與催告有同一之效力；遲延之債務，以支付金
    錢為標的者，債權人得請求依法定利率計算之遲延利息，但
    約定利率較高者，仍從其約定利率；應付利息之債務，其利
    率未經約定，亦無法律可據者，週年利率為百分之5，民法
    第229條第2項、第233條第1項、第203條分別定有明文。本
    件原告請求之金額，其給付無確定期限，且以支付金錢為標
    的，則依前揭法律規定，原告得請求被告丙○○、土地銀行連
    帶給付自起訴狀繕本送達翌日，即110年5月10至清償日止，
    按週年利率百分之5計算之利息。
六、綜上所述，原告依性平法第27條第1項、第29條之規定，請
　　求被告丙○○、土地銀行連帶給付16萬元，及自110年5月10至
    清償日止，按週年利率百分之5計算之利息，為有理由，應
    予准許；逾此範圍之請求，則無理由，應予駁回。
七、本判決原告勝訴部分未逾50萬元，依民事訴訟法第389條第1
    項第5款之規定，由本院依職權宣告假執行，原告陳明願供
    擔保聲請宣告假執行核無必要，併此敘明；至原告其餘假執
    行之聲請，因該部分之訴經駁回而失所附麗，應併予駁回。
    另就原告勝訴部分，依聲請宣告被告如預供擔保，得免為假
    執行。
八、本件事證已臻明確，兩造其餘主張與攻擊及所提證據，經審
    酌後認與本件判決之結果不生影響，爰不逐一論述，併此敘
    明。
九、訴訟費用負擔之依據：民事訴訟法第79條、第85條第2項。
中　　華　　民　　國　　111 　年　　6 　　月　　23　　日
                  勞動法庭法  官　李杭倫 
以上正本係照原本作成。
如對本判決上訴，須於判決送達後20日內向本院提出上訴狀。
如委任律師提起上訴者，應一併繳納上訴審裁判費。
中　　華　　民　　國　　111 　年　　6 　　月　　23　　日
                          書記官　黃怡惠